【裁判字號】    90,上訴,297
【裁判日期】    900523
【裁判案由】    懲治走私條例等
【裁判全文】
臺灣高等法院臺南分院刑事判決             九十年度上訴字第二九七號       Ｃ
      上  訴  人
      即  被  告  甲  ○  ○
右上訴人因違反懲治走私條例案件，不服臺灣臺南地方法院八十九年度訴字第一０六
０號中華民國八十九年十一月十六日第一審判決（起訴案號：臺灣臺南地方法院檢察
署八十九年度偵字第七三二七號、七八０二號），提起上訴，本院判決如左：
      主      文
上訴駁回。
      事      實
一、甲○○於民國（下同）八十二年間曾因違反懲治走私條例，經臺灣高等法院高雄
    分院判處有期徒刑一年，並經最高法院上訴駁回確定，於八十四年二月三日（原
    審誤載為十三日）執行完畢（未構成累犯），緣其係受僱於不知情之船東陳泓霖
    擔任澎湖縣籍「振順益號」漁船船長，竟不知悔改，與綽號「大胖子」年約四十
    餘歲之成年男子共同基於運送管制物品進口之犯意聯絡及行為分擔，於八十九年
    五月二十五日，二人先於高雄市○○○○○路路旁之海產店謀議，由「大胖子」
    以新台幣（下同）四十萬元之代價，僱請甲○○以上開「振順益號」漁船運送走
    私未稅洋菸，並約明出港後每天中午十二時打開ＳＳＢ船用無線電通話器（頻率
    一０九八七八）通話，再由「大胖子」交待接駁之時地及事宜。八十九年五月二
    十六日晚間十一時三十分許，甲○○駕駛「振順益號」自澎湖縣馬公港安檢所報
    關出港，出港後甲○○隨即將上情告知莊瑞松、郭尚飛（二人均由原審判處有期
    徒刑壹年，緩刑伍年確定在案）、莊進成，並獲得莊瑞松、郭尚飛、莊進成（莊
    進成另案由檢察官移送台灣基隆地方法院審理）三人同意均以三萬元之代價，再
    加入上開運送管制物品進口之犯意聯絡而共同走私未稅洋煙。同年六月十六日晚
    間十一時三十分許，甲○○駕駛「振順益號」漁船至澎湖縣西北四十五海浬屬公
    海處，並自不詳船名貨船上，一次搬運未貼菸酒專賣憑證之ＭＩＬＤ─ＳＥＶＥ
    Ｎ牌未稅洋菸，共計八百箱共計四十萬包（完稅價格五百六十八萬元）至「振順
    益號」漁船上並持有之後，隨即自上開海域，運送該批未稅洋菸至臺南縣曾文溪
    口西方一浬本國緝私海域處，欲伺機將上開未稅洋菸，交付予「大胖子」所指定
    之人，惟於同月十八日晚間七時許，為海岸巡防署海洋巡防總局偵防查緝隊查獲
    ，並扣得上開未貼專賣憑證之洋菸八百箱四十萬包。
二、案經行政院海岸巡防署海洋巡防總局偵防查緝隊及台灣省菸酒公賣局屏東分局報
    請臺灣台南地方法院檢察署檢察官偵查起訴。
      理      由
一、右揭事實業據上訴人即被告甲○○於警訊中及偵查中坦承不諱，被告即「振順益
    號」漁船船長甲○○於警訊中供承：「是一同出港後，我再告知他們三人，並言
    明接駁成功後給他們每人新台幣三萬元之代價」等語，此外並有查獲位置圖、執
    行臨檢紀錄表、扣押單、扣押物品表各一紙及照片四幀在卷可稽，復有走私未稅
    洋菸八百箱四十萬包扣案可證，又上開未稅洋菸係一次自年籍姓名不詳之人處載
    運，並以漁船裝載，顯係同一次私運進口之走私物品。次按洋煙係行政院依懲治
    走私條例規定所公告之「懲治走私條例公告管制物品項目及其數目」丙項第一款
    所示之管制進口物品，依該項規定，一次私運該項所規定物品一項或數項，其總
    額由海關照緝獲時之完稅價格計算，超過新臺幣十萬元者，即應依懲治走私條例
    規定處罰。扣案之走私未稅洋菸於八十八年六月十八日被查獲時之完稅價格合計
    五百六十八萬元，超過十萬元限額，有財政部高雄關稅局八十九年十月六日關緝
    字第八九０六０九六六號函一件附卷足憑，上開洋煙自屬懲治走私條例第二條第
    一項所稱之走私物品。本件事證已臻明確，被告甲○○犯行至堪認定，應依法論
    科。
二、核被告甲○○所為係犯懲治走私條例第二條第一項私運管制物品進口逾公告數額
    罪。被告甲○○與莊瑞松、郭尚飛、莊進成三人間與年籍姓名不詳之成年男子「
    大胖子」之間，有犯意聯絡及行為分擔，均應論共同正犯。
三、原審援引刑事訴訟法第二百九十九條第一項前段，懲治走私條例第二條第一項、
    第十一條前段，刑法第二十八條、第四十二條第二項、罰金罰鍰提高標條例第二
    條之規定，並參酌被告甲○○犯罪之動機、目的、手段、走私洋煙之數量龐大，
    破壞國家稅收至鉅及被告甲○○曾因違反懲治走私條例案件，經判處有期徒刑一
    年確定，方於八十四年二月三日執行完畢，有本院刑案被告全國前案紀錄表在卷
    可稽等情，對被告甲○○量處有期徒刑壹年陸月，併科罰金新台幣壹拾萬元，罰
    金如易服勞役，以新台幣玖佰元即銀元參佰元折算壹日，及以扣案之走私進口未
    稅洋菸ＭＩＬＤ─ＳＥＶＥＮ牌八百箱四十萬包，雖非屬違禁物，惟係共同正犯
    年籍姓名不詳之「大胖子」所有，屬犯罪所得之物，仍應依刑法第三十八條第一
    項第三款宣告沒收。本院經核其認事用法，均無不當，量刑亦稱妥適。被告上訴
    意旨，空言主張原判決不當，為無理由，應予駁回。
四、至公訴意旨另以被告甲○○尚涉有台灣省內菸酒專賣暫行條例第三十七條第五款
    之販賣未貼專賣憑證煙類罪嫌。
  (一)惟按所謂共同正犯，依刑法第二十八條之規定，係指二人以上共同實施犯罪之行
    為，即二人以上共同實現構成要件而言，該等正犯間必有犯意聯絡及行為分擔，
    始足當之。依此論述，違反臺灣省內菸酒專賣暫行條例第三十七條第五款販賣未
    貼專賣憑證菸類罪之共同正犯，雖不以實際參與販賣構成要件行為為必要，然卻
    必有共同販賣牟利之意圖。又私運行為通常行為人係因運送行為而獲得報酬，而
    販賣，行為人通常意在販出貨品後所得之利潤，故私運行為非當然可認為係販入
    行為之繼續或一部。經查，本案查扣之未稅洋煙係被告等人受「大胖子」之委託
    以四十萬元之代價以漁船私運進口，而賺取報酬，事後即應交付「大胖子」所指
    定之人，業據被告甲○○供明在卷，被告甲○○既未參與販入及賣出事宜，復未
    與「大胖子」有任何販賣牟利分配之約定，足徵被告甲○○之行為並未參與販賣
    未貼專賣憑證煙類之行為，尚難論以該條例第三十七條第五款之罪，此外，通閱
    全卷復查無其他積極證據足證被告甲○○另涉有販賣未貼專賣憑證煙類犯行，被
    告甲○○此部分行為尚屬不能證明。
  (二)公訴人以此部分與前開有罪部分為想像競合犯，具有裁判上一罪之關係而起訴，
    已如前所述，被告甲○○此部分既不能證明，爰不另為無罪之諭知，附此敘明。
五、被告甲○○經合法傳喚，無正當理由不到庭，爰不待其陳述逕行判決。
據上論斷，應依刑事訴訟法第三百六十八條、第三百七十一條，判決如主文。
本案經檢察官許仲瑩到庭執行職務。
中    華    民    國      九十      年      五      月      二十三      日
                                  臺灣高等法院臺南分院刑事第六庭
                                      審判長法官  楊    明    章
                                            法官  戴    勝    利
                                            法官  顏    基    典
右正本證明與原本無異。
如不服本判決，應於判決送達後十日內向本院提出上訴狀，其未敘述理由者並應於提
出上訴狀後十日內向本院補提理由書（應附繕本)。
                                      法院書記官  呂    嘉    文
中    華    民    國      九十      年      五      月      二十四      日
附錄法條：
懲治走私條例第二條第一項：私運管制物品進口、出口逾公告數額者，處七年以下有
                          期徒刑，得併科七千元以下罰金。


司法院資訊處製作；財團法人民間司法改革基金會備份。
